最高法院民事判決　　　　　　　九十四年度台上字第六一二號
　上　訴　人　中央租賃股份有限公司
　法定代理人　陳田鈺
　訴訟代理人　蔡朝安律師
　被 上訴 人　乙○○
　　　　　　　　　　　巷79號.
　　　　　　　甲○○
上列當事人間請求清償債務事件，上訴人對於中華民國九十三年
八月十七日台灣高等法院第二審更審判決（九十三年度上更(二)字
第三七號），提起上訴，本院判決如下：
    主  文
原判決除假執行部分外廢棄，發回台灣高等法院。
    理  由
本件上訴人主張：被上訴人乙○○於民國八十二年九月任職伊業
務員期間，辦理訴外人瑞龍企業有限公司（下稱瑞龍公司）向伊
承租空壓機等機器（下稱系爭機器）業務時，未依規定對瑞龍公
司所邀之保證人陳宗珍親自對保，僅將保證書及保證本票交該公
司負責人陳盛德，並於取回後在保證書對保人欄簽名，致伊誤認
財力雄厚之陳宗珍確已同意擔任瑞龍公司之連帶保證人，符合授
信條件，乃與瑞龍公司簽訂系爭機器之租約。瑞龍公司於八十二
年十月二十七日起即無力付租，經伊取回系爭機器變賣，並扣除
第三人代償部分租金後，尚餘新台幣（下同）三百六十九萬八千
七百五十元租金無法獲償，伊遂請求陳宗珍履行保證責任，陳宗
珍否認有於保證書上簽章及簽發本票，並對伊提起確認本票債權
不存在之訴，經法院判決伊敗訴確定，命伊負擔訴訟費用五萬七
千四百八十元。伊因乙○○履行僱傭契約有過失，致受有上開共
計三百七十五萬六千二百三十元之損害，自得依民法第二百二十
七條規定請求其賠償。被上訴人甲○○係乙○○之職務保證人，
亦應負保證責任等情。求為命被上訴人乙○○給付三百七十五萬
六千二百三十元，及加付法定遲延利息；如對乙○○之財產強制
執行無效果時，由甲○○給付之判決。
被上訴人則以：乙○○係被陳盛德所騙，將保證書及本票交陳盛
德轉交陳宗珍簽章，取回後即交上訴人業務部，上訴人未依規定
確實覆核，向陳宗珍查詢核對，所生損害，自係其於核貸過程中
之故意或重大疏失行為所致，與乙○○執行對保業務無因果關係
。且上訴人取回系爭機器後，未經法定程序，即以九十五萬元賤
價將之變賣，顯屬違法，應自行負擔全責等語，資為抗辯。
原審廢棄第一審所為上訴人勝訴之判決，改判駁回其訴，係以：
上訴人主張乙○○於辦理瑞龍公司承租系爭機器業務時，就該公
司所邀之保證人陳宗珍對保不實之事實，業據提出宣示判決筆錄
、刑事判決書等件為證。查上訴人與瑞龍公司間所簽訂之租約，
屬售後租賃契約，以融資及債權擔保機能為目的，即上訴人以一
千一百萬元向瑞龍公司購買系爭機器，再將之出租與該公司，上
訴人所支付之價金，實係借款，瑞龍公司所付租金，則為分期清
償借款。上訴人將其應付瑞龍公司價金與瑞龍公司應付其第一期
租金六百萬元相抵後，已於八十二年九月二十七日將所餘價金五
百萬元給付瑞龍公司。瑞龍公司自第二期（共分十三期，自第二
期起每期租金四十五萬四千八百五十元）起即未付租，上訴人雖
於租期屆滿前業將系爭機器取回，惟依租約第十二條ｄ之記載，
瑞龍公司就所餘五百七十三萬一千一百零四元租金仍應給付。上
訴人固主張上開租金扣除第三人代償部分金額及變賣系爭機器得
款，尚欠三百六十九萬八千七百五十元，連同其因陳宗珍提起確
認本票債權不存在之訴，受敗訴判決確定，應負擔五萬七千四百
八十元之訴訟費用，共三百七十五萬六千二百三十元，係乙○○
未確實辦理對陳宗珍對保所生之損害。然系爭機器經財團法人中
國生產力中心於八十二年八月四日估價為一千二百零五萬元，依
耐用年限六年計算系爭機器迄八十三年十一月二十二日（上訴人
變賣系爭機器之日），扣除折舊後之價值為八百萬三千一百七十
八元。上訴人抗辯系爭機器於八十三年十月十五日之價值為九十
五萬元云云，並提出系爭機器之買受人昱達工業股份有限公司（
下稱昱達公司）出具之估價單乙紙為憑，證人即昱達公司負責人
林錦柱亦證稱無訛，但僅能證明上訴人確以九十九萬七千五百元
（含營業稅）之價格將系爭機器變賣而已，不足證明系爭機器斯
時確值九十五萬元。參以系爭機器耐用年數以六年計，其殘價尚
有一百八十九萬四千二百八十六元，上訴人以低於該價格賣出，
自屬低價。則上訴人取回價值八百萬三千一百七十八元之系爭機
器，原足以彌補其未收之租金及應負擔之訴訟費用，其竟以低價
變賣系爭機器，因而所受損害與乙○○未確實對保之不法行為間
，並無相當因果關係。從而，上訴人依不完全給付之法律關係及
職務保證契約之約定，請求乙○○給付三百七十五萬六千二百三
十元本息，及如對乙○○之財產為強制執行無效果時，則由被上
訴人甲○○如數給付，洵非正當，不應准許等詞，為其判斷之基
礎。
查上訴人於事實審一再主張：系爭機器係專為瑞龍公司生產所需
而製造，當時保麗龍產業正萎縮，該等機器二手市場需求不佳，
且未良好管理多時，故以市價九十五萬元（未含營業稅）出售昱
達公司等語，並提出買賣契約書乙件為證（見原審更(一)卷一四六
頁、更(二)卷一四七、二○四頁）。證人林錦柱亦證稱：專業機器
因銷售對象有限，故價格較低，本件機器有專業的，其中兩台壓
縮機是平常的機器，有行情可尋等語（見原審更(一)卷一三一頁）
。倘非虛妄，能否謂上訴人係以低於市價之價格出售系爭機器，
尚非無疑。原審就此未予調查審認，亦未說明上訴人以上開價格
出售系爭機器，有何不實情事或可歸責之事由，徒以系爭機器折
舊後之價格較上訴人變賣之價格為高，即謂上訴人出售之價格並
非系爭機器當時確時之價格，進而認上訴人所受損害，係因低價
出售機器所致，而為其不利之判決，不無可議。上訴論旨，指摘
原判決不當，求予廢棄，為有理由。
據上論結，本件上訴為有理由。依民事訴訟法第四百七十七條第
一項、第四百七十八條第二項，判決如主文。
中　　華　　民　　國　九十四　年　　四　　月　　七　　日
                      最高法院民事第八庭
                          審判長法官  劉　延　村
                                法官  陳　重　瑜
                                法官  黃　秀　得
                                法官  葉　勝　利
                                法官  簡　清　忠
      本件正本證明與原本無異
                                      書  記  官
中　　華　　民　　國　九十四　年　　四　　月　二十一　日
                                                      Ｅ
